【裁判字號】    90,易,2789
【裁判日期】    900928
【裁判案由】    業務侵占
【裁判全文】
臺灣高雄地方法院刑事判決                          九十年度易字第二七八九號
    公  訴  人  臺灣高雄地方法院檢察署檢察官
    被      告  甲○○
右列被告因業務侵占案件，經檢察官提起公訴 (九十年度偵字第八二八五號)，本院
判決如左：
    主  文
甲○○連續意圖為自己不法之所有，而侵占對於業務上所持有之物，處有期徒刑陸月
，如易科罰金，以參佰元折算壹日。緩刑貳年。
    事  實
一、甲○○於民國八十八年三月至八十九年十二月間，受雇於乙○○○有限公司（下
    稱乙○○○公司），擔任外務員職務，負責銷售雨刷等貨品，並應將銷售貨款繳
    回公司，每月與會計結算，賺取佣金，為從事於業務之人，竟意圖為自己不法之
    所有，並基於概括之犯意，於八十九年十一月二十二日向該公司提貨新台幣（下
    同）二萬七千元、八十九年十一月廿四日提貨一萬零五百元、八十九年十月二十
    日調貨七千六百一十元，合計四萬五千一百一十元，銷售後得有款項，未將之繳
    回乙○○○公司，卻將該業務上持有之銷售款項，易持有為所有侵占入己。
二、案經乙○○○公司訴請台灣高雄地方法院檢察署檢察官偵查起訴。
    理  由
一、右揭事實訊據被告甲○○坦承不諱，核與告訴人乙○○○公司之代理人蔡志忠之
    指訴情節相符，並有乙○○○公司之進出貨單三紙及律師函一紙附卷可稽，事證
    明確，被告犯行堪以認定。
二、核被告所為係犯刑法第三百三十六條第二項之業務侵占罪。被告先後多次業務侵
    占犯行，時間緊接，犯罪構成要件相同，顯係基於概括犯意反覆為之，應依連續
    犯之規定論以一罪。爰審酌被告未曾有犯罪紀錄，有本院被告院內索引卡紀錄表
    、台灣高等法院被告全國前案紀錄表可考，素行良好，其因經濟困難，致向告訴
    人提領貨品出售後，未能將款項交予告訴人，惟金額非鉅，業與告訴人成立和解
    ，且犯後坦承罪行，態度尚佳等一切情狀，量處如主文所示之刑，並諭知易科罰
    金之折算標準。又被告於行為後，刑法第四十一條業於九十年一月十日修正公布
    施行，並於同年月十二日生效，依修正前之刑法第四十一條規定：「犯最重本刑
    為三年以下有期徒刑以下之刑之罪，而受六個月以下有期徒刑或拘役之宣告，因
    身體、教育、職業或家庭之關係，執行顯有困難者，得以一元以上三元以下折算
    罰金」，惟修正後之刑法第四十一條第一項規定「犯最重本刑為五年以下有期徒
    刑以下之刑之罪，而受六個月以下有期徒刑或拘役之宣告，因身體、教育、職業
    或家庭之關係或其他正當理由，執行顯有困難者，得以一元以上三元以下，易科
    罰金。但確因不執行所宣告之刑，難收矯正或難以維持法秩序者，不在此限」。
    比較上開新舊法，以新法較有利於被告，依刑法第二條第一項前段之規定，應適
    用裁判時之法律，予以諭知易科罰金之折算標準。末查被告前未曾受有期徒刑以
    上刑之宣告，有上開刑案紀錄表可參，其因一時失慮，偶罹刑典，事後已坦承犯
    行，深具悔意，並與告訴人成立和解，有和解書附卷可憑，告訴人亦表示不再追
    究之意，信其經此刑之宣告後，應知警惕而無再犯之虞，本院衡情因認暫不執行
    其刑為當，予以宣告緩刑，用啟自新。
三、公訴意旨另謂被告於八十九年十一月廿二日藉口為銷售方便，向乙○○○公司借
    用車牌號碼ＤＸ─一五七六號自用小貨車一台，竟予侵占為己有，因認被告此部
    份亦涉犯刑法第三百三十六條第二項之業務侵占罪嫌等情。公訴意旨認被告涉犯
    上開罪嫌，係以告訴人代理人丙○○之指訴，及被告遲不還車，且未與告訴人聯
    絡，資為論罪依據。訊據被告固不諱言因銷售貨品方便，乃向告訴人借用該車之
    情，惟堅詞否認侵占犯行，辯稱因無錢繳還公司，不敢與公司聯絡，並無侵占該
    車之意等語。按所謂「侵占」，須行為人主觀上意圖排除權利人，而使自己以所
    有人自居，謀取對物依其經濟上之用法而為使用、收益、處分，在客觀上行為人
    對其所持有之物須有足以表現此意圖之行為，始足該當。經查，被告向告訴人向
    告訴人借用該部貨車，自得以借用人之地位使用、收益該車，再參以被告於台灣
    高雄地方法院檢察署偵訊時尚駕駛該貨車應訊，庭訊時檢察官諭知被告應交還該
    車予告訴人，被告亦隨即將車交還告訴人，此分據被告及告訴人之代理人供述在
    卷，衡情被告若有將該車侵占入己之意圖，應會將該車隱藏或處分，豈會開車至
    該署應訊且將該車交還告訴人，足見被告主觀上並無侵占該車為己有之意圖，客
    觀上亦無超出該車借用人使用收益該車之權限，而將該車以所有人自居之經濟上
    使用、收益、處分之行為事實，此外，復查無其他積極證據，足認被告有此部份
    之業務侵占犯行，本應為無罪判決之諭知，惟公訴意旨認此部分與起訴成罪部分
   ，有連續犯之裁判上一罪關係，依審判不可分之原則，爰不另於主文為無罪之諭
    知。又告訴意旨謂被告於借得該車後，復連續三次向告訴人提領十七萬五千一百
    一十元之雨刷貨品云云，惟訊據被告否認有提領達十七萬元之雨刷貨品，而告訴
    人提出之三張進出貨單，合計貨款金額為四萬五千一百一十元，有上開進出貨單
    附卷可證，是被告應僅侵占四萬五千一百一十元，其餘被告未侵占之金額部分（
    十三萬元）與起訴事實係減縮之關係，自毋庸另為無罪之諭知，併此說明。
據上論斷，應依刑事訴訟法第二百九十九條第一項前段，刑法第二條第一項前段、第
五十六條、第三百三十六條第二項、第四十一條第一項、第七十四條第一款，罰金罰
鍰提高標準條例第二條，判決如主文。
中    華    民    國      九十        年      九      月    二十八    日
                                      臺灣高雄地方法院刑事庭
                                          法  官    郭錦茂
右正本證明與原本無異。
如不服本判決，應於判決送達後十日內，向本院提出上訴狀。
                                          書記官    賴佳慧
中    華    民    國      九十      年      十      月      三      日
附錄本判決論罪科刑法條：
刑法第三百三十六條：
  對於公務上或因公益所持有之物，犯前條第一項之罪者，處一年以上七年以下有期
  徒刑，得併科五千元以下罰金。
  對於業務上所持有之物，犯前條第一項之罪者，處六月以上五年以下有期徒刑，得
  併科三千元以下罰金。
  前二項之未遂犯罰之。


司法院資訊處製作；財團法人民間司法改革基金會備份。
